臺灣高等法院臺中分院刑事裁定　　　　　　　　　　　　九十四年度交抗字第九號
　　抗　告　人　乙○○
　　即受處分人
　　代　理　人　甲○○
右抗告人因違反交通管理處罰條例案件，不服臺灣臺中地方法院中華民國九十三年十
一月三十日所為裁定（九十三年度交聲更字第二五號，原處分案號：台北市交通事件
裁決所九十三年四月二十三日北市裁三字第裁二二─ＫＡＢ一七四一六七號）提起抗
告，本院裁定如左：
    主　  文
原裁定及台北市交通事件裁決所民國九十三年四月二十三日北市裁三字第裁二二─Ｋ
ＡＢ一七四一六七號違反道路交通管理事件裁決書，關於違反道路交通管理處罰條例
第二十一條第一項第七款部分之處罰撤銷。
其他抗告駁回。
    理　  由
一、抗告意旨略以：異議人於九十一年六月二十六日十六時二十五分駕駛２Ａ─六一
    九一號小客車，被雲林縣警察局以「無照駕駛，未帶行照」掣發雲警交字第ＫＡ
    ─一七四一六七號紅單，異議人已依限於九十二年三月十二日繳納罰鍰新台幣（
    以下同）一萬二千六百元。嗣後台北市交通事件裁決所再以九十二年四月七日裁
    二字第092─3480─4500 號函通知台中區監理所吊銷異議人之汽車駕駛執照一年
    ，吊銷期間為九十二年三月十三日至九十三年三月十二日。異議人之代理人於九
    十三年二月二日發現上開吊銷駕照一年之行政處分及執行單未依法送達異議人，
    不符行政處分效力，應予撤銷。因上述被以無照駕駛所開列之違規舉發紅單，應
    予註銷免罰。
二、原處分機關略以：本案係雲林縣警察局員警舉發受處分人乙○○駕駛車號二Ａ－
    六一九一號自小客車於九十一年六月二十六日十六時二十五分許，在虎尾一五八
    號公路林森路口處，因駕照吊扣期間行駛及未帶行照違規，該所於九十三年四月
    二十三日以北市裁三字第裁二二－ＫＡＢ一七四一六七號裁決書，裁處受處分人
    罰鍰處新台幣一萬二千六百元整，並吊銷駕照，一年內禁考，於法並無不合等語
    。
三、原審裁定以：汽車行駛有行車執照、拖車使用證或預備引擎使用證，未隨車攜帶
    者，處汽車所有人新臺幣三百元以上六百元以下罰鍰；汽車駕駛人，於駕駛執照
    吊扣期間駕車者，處新臺幣六千元以上一萬二千元以下罰鍰，並吊銷其駕駛執照
    ，道路交通管理處罰條例第十四條第一項第二款、第二十一條第一項第七款及第
    二項分別定有明文。抗告人即受處分人乙○○於九十一年六月二十六日十六時二
    十五分許，在虎尾一五八號公路林森路口處，因駕照吊扣期間 (吊扣起訖時間為
    九十一年六月十七日起至九十一年九月十六日止）駕駛車號二Ａ－六一九一號自
    小客車及未帶行照違規，為雲林縣警察局員警攔查並掣開雲警交字第ＫＡＢ一七
    四一六七號舉發通知單等情，有舉發通知單一紙在卷可稽，此亦為抗告人所是認
    ，是該舉發通知單既經抗告人當場簽名收受，即為合法送達予異議人無誤。另依
    違反道路交通管理事件統一裁罰標準及處理細則第四十一條第一項規定：「本條
    例所定罰鍰之處罰事件已依限期到案，除有繼續調查必要外，其有下列情形之一
    者，得不經裁決逕依基準表期限內自動繳納之規定收繳罰鍰結案：行為人對舉發
    事實承認無訛者，行為人委託他人到案接受處罰者。」則本件抗告人既於九十二
    年三月十三日已到案並繳納違規罰鍰，且當時未對該舉發通知單所舉發之違規內
    容提出異議，原處分機關即依前揭規定依法吊銷抗告人之駕駛執照並無違誤，故
    以當時情形而論，即無再行製發裁決書之必要；後抗告人因其他違規事件而對本
    件吊銷執照期間有所爭執，為向法院聲明異議，始由主管機關於九十三年四月二
    十三日做成裁決書，然此並不影響先前所為之處罰，故抗告人據此要求免罰吊扣
    駕照一年部分，顯無理由。認原處分機關據以援引上開規定依法裁處，並無不當
    ，本件異議為無理由，應予駁回云云。
四、按道路交通管理處罰條例第九條第一項規定：「本條例所定罰鍰之處罰，行為人
    接獲違反道路交通管理事件通知單後，於十五日內得不經裁決，逕依第九十二條
    第三項之罰鍰基準規定，向指定之處所繳納結案；不服舉發事實者，應於十五日
    內，向處罰機關陳述意見；其不依通知所定期限前往指定處所聽候裁決，且未依
    規定期限繳納罰鍰結案或向處罰機關陳述意見者，處罰機關得逕行裁決之。」明
    白規定，依道路交通管理處罰條例規定處罰之罰鍰，行為人同意舉發事實者，得
    於接獲違反道路交通管理事件通知單後於十五日內，自行到案繳納罰鍰結案，不
    必再經裁決。則依上開規定，對於舉發事實不服者、未於所定期限前往指定處所
    聽候裁決或非屬罰鍰之處罰，則均須經裁決甚明。同條例第八十七條第一項規定
    ：「受處分人，不服第八條主管機關所為之處罰，得於接到裁決書之翌日起二十
    日內，向管轄地方法院聲明異議。」足認違反道路交通管理處罰條例事件之處罰
    所為之裁決，須以書面之裁決書為之。又行政程序法第一百十條第一項前段規定
    ：「書面之行政處分自送達相對人及已知之利害關係人起，依送達之內容對其發
    生效力。」同條例第一百十一條第三款規定：「行政處分之內容對任何人均屬不
    能實現者，無效。」查本件抗告人於九十一年六月二十六日十六時二十五分，在
    雲林縣虎尾鎮○○○號○路、林森路口，違規於駕駛執照吊扣期間駕車、行車執
    照未隨車攜帶。經雲林縣警察局警員以ＫＡＢ一七四一六七號違規通知單舉發「
    駕照吊扣中駕駛車輛及未帶行照」違規後，全案移送至違規車輛之車籍地台北市
    交通事件裁決所裁處，違規人遂於九十二年三月十三日至該所到案並接受當面裁
    決新台幣一萬二千六百元罰鍰及吊銷違規駕駛人駕照處分。台北市交通事件裁決
    所並以九十二年四月七日北市裁二字第０九二三四八０四五００號函通知駕籍管
    轄地即交通部公路總局台中區監理所註記吊銷駕駛執照執行，同時副知抗告人。
    而台北市交通事件裁決所於九十三年四月二十三日始以北市裁三字第裁二二─Ｋ
    ＡＢ一七四一六七號裁決書就抗告人上開違規行為裁決：「一、罰鍰新台幣一萬
    二千六百元整；九十二年三月十三日已繳納，吊銷駕駛執照，一年內禁考。二、
    駕駛執照吊（註）銷後，自九十二年三月十三日起一年內不得重新考領駕駛執照
    。」但依上開規定，本件關於非屬罰鍰之於吊扣駕照期間駕車部分違規行為之處
    罰，應製作裁決書送達違規人即抗告人始能生效。而上開台北市政府九十三年四
    月二十三日北市裁三字第裁二二─ＫＡＢ一七四一六七號裁決書係於九十三年四
    月二十三日作成，其處罰內容為「於九十二年三月十三日吊銷駕駛執照，且自九
    十二年三月十三日起一年內不得重新考領駕駛執照」，該裁決有內容對任何人均
    屬不能實現之情形，依行政程序法第一百十一條第三款之規定，應屬無效。抗告
    人以吊銷駕照之行政處分書未合法送達，聲請撤銷原裁決，就此部分，於法有據
    。原審未查，認抗告人之異議為無理由，駁回抗告人之異議，嫌有瑕疵，應由本
    院將原審裁定及原處分即台北市交通事件裁決所九十三年四月二十三日北市裁三
    字第裁二二─ＫＡＢ一七四一六七號裁決書關於駕駛執照吊扣期間駕車即違反道
    路交通管理處罰條例第二十一條第一項第七款部分撤銷，由原處分機關另為適當
    之處分。
五、抗告人另以駕照吊銷期間被舉發無照駕駛之處罰聲明異議，請予註銷免罰。查道
    路交通管理處罰條例第八十七條第一項規定：「受處分人，不服第八條主管機關
    所為之處罰，得於接到裁決書之翌日起二十日內，向管轄地方法院聲明異議。」
    本件抗告人上開違規處罰，並未經主管機關作成裁決書送達抗告人，抗告人依法
    不得向法院聲明異議，原審裁定就此部分駁回抗告人之異議，並無不合，抗告人
    仍執前詞抗告，其此部分之抗告為無理由，應予駁回。
六、至抗告人關於於九十一年六月二十六日十六時二十五分行車執照未隨車攜帶部分
    之處罰，抗告人並未對之異議，附此敘明。
七、據上論斷，應依刑事訴訟法第四百十二條、第四百十三條前段，道路交通案件處
    理辦法第十八條第一項、第十九條、第二十六條，裁定如主文。
中      華      民      國    九十四    年      二      月    二十四    日
                                      臺灣高等法院臺中分院刑事第九庭
                                            審判長法  官  陳  筱  珮
                                                  法官  康  應  龍
                                                  法  官  趙  春  碧
右正本證明與原本無異。
不得再抗告。
                                                  書記官  胡  美  娟
中      華      民      國      九十四   年      三       月     一     日
                                                                        Ｉ
